臺灣彰化地方法院刑事判決　　　　　　　95年度訴字第2133號
公　訴　人　臺灣彰化地方法院檢察署檢察官
被　　　告　乙○○
　　　　　　　　　　（現在臺灣彰化看守所羈押中）
選任辯護人　李進建律師
上列被告因強盜案件，經檢察官提起公訴（95年度偵字第11304
號），本院判決如下：
    主  文
乙○○意圖為自己不法之所有，攜帶兇器，以強暴至使不能抗拒
，而取他人之物，累犯，處有期徒刑柒年肆月，扣案之黑色口罩
壹個沒收之。
    犯罪事實
一、乙○○曾於民國94年間，因施用毒品案件，經本院以94年度
    訴字第45號刑事判決判處有期徒刑1 年4 月確定，並於95年
    7 月6 日因縮刑期滿執行完畢。詎其僅因缺錢花用，竟基於
    意圖為自己不法之所有，於95年12月11日凌晨5 時15分，自
    其位於彰化縣彰化市○○路○段11號之住處，騎乘不知情之
    其兄游國鈞所有車牌號碼YGY ─595 號重型機車，攜帶不知
    情之其母所有客觀上對於人之生命、身體及安全構成威脅，
    可供兇器使用之水果刀1 把，身著灰白色襯衫、深色外套，
    頭戴其父所有黑色鴨舌帽，並為避免他人認出面容而戴有其
    所有之黑色口罩，於同日上午5 時20分，騎至位於彰化縣彰
    化市○○街172 號「OK便利商店」內，適見該商店內除值班
    店員甲○○外，並無他人在場，乙○○隨即進入該店櫃檯內
    ，並持上開水果刀抵住甲○○之頸部，另左手持其所有之塑
    膠袋1 個，且喝令甲○○打開並交出收銀機內之現金，以此
    強暴方式，至使甲○○心生畏懼達不能抗拒之程度，而將櫃
    檯收銀機內之現金新臺幣（下同）1,900 元交予乙○○，乙
    ○○得手後，隨即騎乘前揭機車逃逸，途中並將上開塑膠袋
    丟棄。嗣經甲○○報警，為警調閱監視器記錄，並於95年12
    月11日下午4 時20分拘提乙○○，並經其帶同警方至其住處
    ，扣得上開水果刀1 把及乙○○犯罪當時所穿戴之灰白色襯
    衫1 件、深色外套1 件、黑色鴨舌帽1 頂、黑色口罩1 個及
    其強盜所得現金1,900 元。
二、案經甲○○訴由彰化縣警察局彰化分局報請臺灣彰化地方法
    院檢察署檢察官偵查起訴。
    理  由
一、程序部分：按被告以外之人於審判外之陳述，雖不符前4 條
    之規定，而經當事人於審判程序同意作為證據，法院審酌該
    言詞陳述或書面陳述作成時之情況，認為適當者，亦得為證
    據。當事人、代理人或辯護人於法院調查證據時，知有第15
    9 條第1 項不得為證據之情形，而未於言詞辯論終結前聲明
    異議者，視為有前項之同意，刑事訴訟法第159 條之5 定有
    明文。立法意旨在於傳聞證據未經當事人之反對詰問予以核
    實，原則上先予排除，惟若當事人已放棄詰問或未聲明異議
    ，基於證據資料愈豐富，愈有助於真實發現之理念，且強化
    言詞辯論主義，法院自可承認該傳聞證據例外擁有證據能力
    。經查，被害人甲○○、證人即被告之兄游國鈞分別於警詢
    中之陳述（參見偵查卷宗第12頁至第18頁），雖均係被告以
    外之人於審判外之陳述，性質上屬傳聞證據，惟經檢察官、
    被告及其選任辯護人均同意作為證據，又本院審酌該言詞陳
    述作成時之情況，並查無其他不法之情狀，足認為得為本案
    之證據，依刑事訴訟法第15 9條之5 第1 項之規定，前揭被
    害人、證人分別於警詢中之陳述均有證據能力。
二、上揭犯罪事實，訊據被告乙○○於警詢、偵訊及本院審理中
    ，均坦承不諱，核與證人即被害人甲○○分別於警詢陳述及
    本院審理中具結證述、證人游國鈞於警詢中證述內容相符（
    參見偵查卷宗第12頁至第18頁；本院96年2 月8 日審判筆錄
    ），並有指認相片1 張、監視器翻拍照片2 張及查獲現場照
    片10張、贓物認領保管單、車籍作業系統查詢認可資料各1
    紙（參見偵查卷宗第29頁至第39頁），附卷可參，核屬相符
    ，是被告上揭自白與前揭事證相符，應堪採信。
三、按刑法第328條第1項所稱之「強暴」，指對人之身體，且足
    以抑制他人抵抗程度之有形力之行使；亦即直接或間接對於
    人之身體施以暴力，壓制被害人之抗拒。所稱之「脅迫」指
    對人，且足以抑制其抵抗程度之惡害通知行為；亦即以威嚇
    加之於被害人，使其精神上產生恐怖之心裡。次按強盜罪之
    強暴、脅迫，祇須抑壓被害人之抗拒或使被害人身體上、精
    神上，處於不能抗拒之狀態為已足，其暴力縱未與被害人身
    體接觸，仍不能不謂有強暴、脅迫行為；縱令被害人實際無
    抗拒行為，仍於強盜罪之成立，不生影響（最高法院22年上
    字第317 號、30年上字第3023號判例要旨參照）。另按是否
    「不能抗拒」，除應考量行為人所實施之不法手段是否足以
    抑制通常人之抗拒，使之喪失自由意思外，並應就被害人之
    年齡、性別、性格、體能及當時所處環境等因素，加以客觀
    之考察，以為判別標準（最高法院88年度臺上字第2132號判
    決要旨參照）。被告攜帶水果刀並架在被害人甲○○頸部等
    動作，造成被害人心理極端畏懼，且實際對被害人之生命、
    身體安全產生急迫之危險，而強取財物，堪認係前開所稱之
    「強暴」行為；另被告犯罪時間係選定凌晨時間，便利超商
    之店內僅被害人1 人看顧之偏僻時段，對被害人施強暴行為
    ，依當時客觀環境觀察，自足以壓抑前開被害人之意思自由
    ，而達不能抗拒之程度，應堪認定。是被告前開犯行應已該
    當加重強盜罪之構成要件無訛。綜上所述，本案事證明確，
    被告上揭犯行，應堪認定。
四、按刑法攜帶兇器強盜罪所謂之兇器，其種類並無限制，凡客
    觀上足以對人之生命、身體、安全構成威脅，具有危險性之
    兇器均屬之，且祇須強盜時攜帶此種具有危險性之兇器為已
    足，並不以實際使用為必要。是被告強盜時所攜帶之水果刀
    ，該刀刃長9 公分，塑膠刀柄長12公分，且刀刃鋒利，業經
    本院勘驗扣案水果刀1 把屬實，此有本院96年1 月15日勘驗
    筆錄1 份在卷可參（參見本院96年1 月15日準備程序筆錄第
    3 頁），足認為該水果刀對人之生命、身體構成危害，自屬
    兇器。是被告上揭犯強盜罪，而有刑法第321 條第1 項第3
    款之攜帶兇器之情形，核被告所為，係犯刑法第330 條第1
    項攜帶兇器加重強盜罪。又被告曾於94年間，因施用毒品案
    件，經本院以94年度訴字第45號刑事判決判處有期徒刑1 年
    4 月確定，並於95年7 月6 日因縮刑期滿執行完畢等情，此
    有臺灣高等法院被告前案紀錄表、臺灣彰化地方法院檢察署
    刑案資料查註紀錄表各1 份存卷可考，其於5 年內故意再犯
    本案有期徒刑以上之罪，為累犯，應依刑法第47條第1 項之
    規定，就其所犯刑法第330 條第1 項攜帶兇器加重強盜罪，
    依法加重其刑。爰審酌被告適值青壯之年，不知憑一己之力
    謀生，竟持刀恐嚇商家財物，手段惡劣，嚴重危害社會治安
    ，惟犯後坦承犯行，態度尚稱良好，且犯罪所得財物非多等
    一切情狀，量處如主文所示之刑。
五、至扣案黑色口罩1 個，為被告所有供犯罪所用之物，業經被
    告於本院審理中所自承，爰依刑法第38條第1 項第2 款併予
    宣告沒收。另扣案被告犯罪當時所穿戴之灰白色襯衫1 件、
    深色外套1 件、黑色鴨舌帽1 頂，為平常人外出穿著所用，
    非供本案犯罪所用；扣案之水果刀1 把為其母所有，非被告
    所有，業經被告於本院審理中陳述明確；又未扣案之塑膠袋
    1 個，雖為被告所有供犯罪所用之物，業經被告於本院審理
    中所自承，雖該塑膠袋業經被告丟棄，衡情當已滅失；另前
    揭扣案之現金並非被告所有之物，且經被害人領回，自均不
    予宣告沒收，附此敘明。
據上論斷，應依刑事訴訟法第299 條第1 項前段，刑法第330 條
第1 項、第47條第1項、第38條第1 項第2 款 ，判決如主文。
本案經檢察官吳芙如到庭執行職務。
中　　華　　民　　國　　96　　年　　2 　　月　　27　　日
                  刑事第八庭   審判長法   官    李雅俐
                                     法   官    林秉暉
                                     法   官    唐中興
以上正本證明與原本無異。
如不服本判決，應於判決送達後十日內向本院提出上訴狀 (須附
繕本 )。
告訴人或被害人對於判決如有不服具備理由請求檢察官上訴者，
其上訴期間之計算係以檢察官收受判決正本之日期為準。
中　　華　　民　　國　　96　　年　　3 　　月　　2　　日
                                      書記官    施惠卿
附錄法條
中華民國刑法第330條
犯強盜罪而有第321條第1項各款情形之一者，處7年以上有期徒
刑。
前項之未遂犯罰之。
